【裁判字號】    99,上訴,2559
【裁判日期】    990902
【裁判案由】    毒品危害防制條例
【裁判全文】
臺灣高等法院刑事判決                99年度上訴字第2559號
上  訴  人
即  被  告  甲○○
上列上訴人因違反毒品危害防制條例案件，不服臺灣桃園地方法
院99年度審訴字第880號，民國99年6月29日第一審判決（起訴案
號：臺灣桃園地方法院檢察署99年度毒偵字第1827號，於原審準
備程序中，被告就被訴犯罪事實為有罪陳述，原審告知簡式審判
程序意旨，聽取當事人意見後，經原審合議裁定改依簡式審判程
序），提起上訴，本院判決如下：
    主  文
上訴駁回。
    事  實
本審認定之事實與第一審判決書所記載之事實相同，茲引用之。
    理  由
一、按不服地方法院之第一審判決而上訴者，應向管轄第二審之
    高等法院為之。上訴書狀應敘述具體理由。上訴書狀未敘述
    上訴理由者，應於上訴期間屆滿後20日內補提理由書於原審
    法院，逾期未補提者，原審法院應定期間先命補正。第二審
    法院認為上訴書狀未敘述理由或上訴有第362條前段之情形
    者，應以判決駁回之。但其情形可以補正而未經原審法院命
    其補正者，審判長應定期間先命補正。刑事訴訟法第361條
    、第367條，分別定有明文。所謂不服第一審判決之具體理
    由，必係依據卷內既有訴訟資料或提出新事證，指摘或表明
    第一審判決有何採證認事、用法或量刑等足以影響判決本旨
    之不當或違法，而構成應予撤銷之具體事由，始克當之（例
    如：依憑證據法則具體指出所採證據何以不具證據能力，或
    依憑卷證資料，明確指出所為證據證明力之判斷如何違背經
    驗、論理法則）；倘僅泛言原判決認定事實錯誤、違背法令
    、量刑失之過重或輕縱，而未依上揭意旨指出具體事由，或
    形式上雖已指出具體事由，然該事由縱使屬實，亦不足以認
    為原判決有何不當或違法者（例如：對不具有調查必要性之
    證據，法院未依聲請調查亦未說明理由，或援用證據不當，
    但除去該證據仍應為同一事實之認定），皆難謂係具體理由
    ，俾與第二審上訴制度旨在請求第二審法院撤銷、變更第一
    審不當或違法之判決，以實現個案救濟之立法目的相契合，
    並節制濫行上訴。（最高法院97年度臺上字第892號判決參
    照）是上訴人之上訴書，雖有敘述上訴理由，惟未具體敘述
    第一審判決有上述違法、不當情形，即與未敘述具體理由無
    異，其所為上訴，即不符上訴之法定要件。
二、上訴意旨以：被告因身體之傷勢尚未復原，但須外出工作賺
    錢維生，才不得不施用毒品，故被告之犯罪情狀應可憫恕，
    原審未適用刑法第59條規定予以減輕量刑，應有違誤云云。
三、按量刑係屬事實審法院得自由裁量之職權，並應受比例原則
    等法則之拘束，非可恣意為之，致礙其公平正義之維護，必
    須兼顧一般預防之普遍適應性與具體個案特別預防之妥當性
    ，始稱相當。而刑法第57條規定係科刑時應審酌被告犯罪之
    一切情狀，予以例示應注意之事項，以為科刑輕重之準據；
    至刑法第59條之酌量減輕其刑，必於犯罪之情狀，在客觀上
    足以引起一般同情，認為即予宣告法定最低度刑期，猶嫌過
    重者，始有其適用。故前者為量刑之標準，後者為酌減之依
    據，兩者有別，不容混淆。又量刑係法院就繫屬個案犯罪之
    整體評價，為事實審法院得依職權自由裁量之事項，量刑判
    斷當否之準據，應就判決之整體觀察為綜合考量，苟已斟酌
    刑法第57條各款所列情狀，而未逾越法定刑度，如無偏執一
    端，致有明顯失出失入之恣意為之情形，上級審法院即不得
    單就量刑部分遽指為不當或違法。查本件原判決已就被告所
    犯本案一切情狀詳予說明採用證據、認定事實、審酌量刑之
    根據及理由，並無何違反經驗法則、論理法則、比例原則，
    或有何其他違法不當情事；又犯罪之情狀顯可憫恕，認科以
    最低度刑仍嫌過重者，得酌量減輕其刑，刑法第59條固有明
    文，然本件被告所犯施用第一級毒品罪，客觀上難謂有任何
    情可憫恕之處，此據原審於判決內說明：「被告稱因生計壓
    力從事工地粗活，更應珍惜其勞力所得薪資，苟如有辯護人
    所稱前開情狀，猶未見被告嘗試求助於正常醫療途徑以止痛
    ，竟私自以代價甚高之海洛因為麻痺之法，顯有違一般常人
    生活經驗，其情尚非可憫，本院尚難認被告有何符合刑法第
    59條之犯罪情狀。」等語綦詳，可見原審認被告本件犯罪，
    就刑之裁量，已審酌被告因施用毒品案，前經觀察、勒戒及
    強制戒治後，復因施用毒品案，迭經檢察官依法訴追，仍不
    知悔改、警惕，猶繼續施用毒品，本不宜寬貸，惟審酌此乃
    自戕行為及被告犯後已坦承悔悟等一切情狀，各量處有期徒
    刑7月、7月，定應執行有期徒刑10月，從形式上觀之，核無
    認定事實錯誤，亦無其他量刑失出或失入之違法或失當之處
    ，是被告所執上訴理由，係對原判決就刑之量定已詳予說明
    審酌事項，徒憑己意，漫為爭執，顯非依卷內訴訟資料，就
    原判決認定事實、適用法律或量刑等有何不當或違法之處，
    具體之指摘，揆諸首揭說明，其上訴不合法律上程式，應予
    駁回，並不經言詞辯論為之。
四、據上論斷，依刑事訴訟法第367條前段、第372條、第373條
    前段，判決如主文。
中    華    民    國    99    年    9     月    2     日
                  刑事第十一庭  審判長法  官  許宗和
                                      法  官  林海祥
                                      法  官  潘進柳
以上正本證明與原本無異。
施用第一級毒品部分如不服本判決，應於收受送達後10日內向本
院提出上訴書狀，其未敘述上訴之理由者並得於提起上訴後10日
內向本院補提理由書（均須按他造當事人之人數附繕本）「切勿
逕送上級法院」。
其餘不得上訴。
                                      書記官  任正人
中    華    民    國    99    年    9     月    2     日

司法院資訊處製作；財團法人民間司法改革基金會備份。
